ACORDAO-COMPLETO-2439057

ACÓRDÃO 12573/2020 ATA 40/2020 - SEGUNDA CÂMARA

VISTOS, relatados e discutidos estes autos de tomada de contas especial instaurada pelo então Ministério da Cultura (MinC) em desfavor de Thaís de Matos Silveira, como sócia-administradora da Maitri Produções Artísticas Ltda., diante da execução apenas parcial do projeto intitulado como "O Aniversário da Infanta" (Pronac 09-0598) a partir da não comprovação da boa e regular aplicação dos recursos captados por meio do incentivo fiscal pela Lei Rouanet sob o valor de R$ 328.071,40 no período de 4/9/2009 a 31/12/2010;
ACORDAM os Ministros do Tribunal de Contas da União, reunidos na Sessão da 2ª Câmara, ante as razões expostas pelo Relator, em:
9.1. declarar a revelia de Thaís de Matos Silveira e da Maitri Produções Artísticas Ltda., nos termos do art. 12, § 3º, da Lei n.º 8.443, de 1992;;
9.2. julgar irregulares as contas de Thaís de Matos Silveira e da Maitri Produções Artísticas Ltda., nos termos dos arts. 1º, I, 16, III, "b" e "c", § 2º, 19 e 23, III, da Lei n.º 8.443, de 1992, e dos arts. 1º, I, 209 e I, 210, do RITCU, para condená-los, solidariamente, ao pagamento do correspondente débito, com a atualização monetária e os juros de mora calculados desde as datas informadas até o efetivo recolhimento, fixando-lhes o prazo de 15 (quinze) dias, contados da notificação, para que comprovem perante o Tribunal, nos termos do art. 214, III, "a", do Regimento Interno do TCU - RITCU, o recolhimento da dívida em favor do Fundo Nacional de Cultura sob as seguintes condições:
	Valor Original (em R$) :
	Data da Ocorrência:

	 45.964,30
	1º/2/2010

	118.071,40
	20/4/2010

9.3. aplicar em desfavor de Thaís de Matos Silveira e da Maitri Produções Artísticas Ltda., individualmente, a multa prevista no art. 57 da Lei n.º 8.443, de 1992, sob o valor de R$ 70.000,00 (setenta mil reais) , fixando-lhes o prazo de 15 (quinze) dias, contados da notificação, para que comprovem, perante o Tribunal (art. 214, III, "a", do RITCU) , o recolhimento da referida dívida ao Tesouro Nacional, com a devida atualização monetária, na forma da legislação em vigor;
9.4. autorizar, caso requerido, nos termos do art. 26 da Lei n.º 8.443, de 1992, e do art. 217 do RITCU, o parcelamento das dívidas fixadas por este Acórdão em até 36 (trinta e seis) parcelas mensais e sucessivas, com a atualização monetária e os correspondentes acréscimos legais, esclarecendo aos responsáveis que a falta de pagamento de qualquer parcela importará no vencimento antecipado do saldo devedor, sem prejuízo das demais medidas legais;
	9.5. autorizar, desde logo, a cobrança judicial das dívidas fixadas por este Acórdão, nos termos do art. 28, II, da Lei n.º 8.443, de 1992, diante do não atendimento às notificações; e
9.6. enviar a cópia do presente Acórdão, com o Relatório e a Proposta de Deliberação, à Procuradoria da República no Estado do Rio de Janeiro, nos termos do art. 16, § 3º, da Lei nº 8.443, de 1992, para o ajuizamento das ações civis e penais cabíveis.

Tomada de Contas Especial instaurada pelo então Ministério da Cultura (MinC), diante da execução parcial do projeto intitulado como O Aniversário da Infanta (Pronac 09-0598) a partir da não comprovação da boa e regular aplicação dos recursos captados por meio do incentivo fiscal pela Lei Rouanet sob o valor de R$ 328.071,40 no período de 4/9/2009 a 31/12/2010.

Segunda Câmara

então Ministério da Cultura.

3. Responsáveis: Thaís de Mattos Silveira (CPF XXX.631.037-XX); Maitri Produções Artísticas Ltda. (CNPJ 07.855.357/0001-09).

13.1. Ministros presentes: Ana Arraes (Presidente), Augusto Nardes e Aroldo Cedraz.
13.2. Ministro-Substituto convocado: Marcos Bemquerer Costa.
13.3. Ministro-Substituto presente: André Luís de Carvalho (Relator).

ACORDAO-COMPLETO-2530799

Acórdão 3055/2022 - Segunda Câmara

ANDRÉ DE CARVALHO

Trata-se de tomada de contas especial instaurada pelo então Ministério da Cultura (MinC) em desfavor de Thaís de Matos Silveira, como sócia-administradora da Maitri Produções Artísticas Ltda., diante da execução apenas parcial do projeto intitulado como "O Aniversário da Infanta" (Pronac 09-0598) a partir da não comprovação da boa e regular aplicação dos recursos captados por meio do incentivo fiscal pela Lei Rouanet sob o valor de R$ 328.071,40 no período de 4/9/2009 a 31/12/2010.
2.	Após a análise final do feito, o Auditor Federal Cristiano Rondon Prado de Albuquerque lançou o seu parecer conclusivo à Peça 58, com a anuência dos dirigentes da Secex-TCE (Peças 59 e 60) , nos seguintes termos:
	" (...) 2. A Portaria nº 1.024, de 3/9/2009, autorizou a captação do valor de apoio, totalizando R$ 328.071,40, no período de 4/9 a 31/12/2009 (peça 6, p. 17) , prorrogado até 31/12/2010, recaindo o prazo para prestação de contas em 30/1/2011 (peça 6, p. 66) .
	3.	A proponente captou a integralidade dos recursos autorizados (R$ 328.071,40) , conforme atestam os recibos de mecenato e extratos bancários que constam dos autos (respectivamente à peça 6, p. 19 e 23, e p. 51 e 53) . Os aportes na conta de captação do projeto se deram nas seguintes datas:
	RECIBO Nº - DATA
	VALOR
	DATA DO CRÉDITO 
 (conta captação 24.441-4) 

	01 - 28/12/2009
	210.000,00
	1º/2/2010

	02 - 26/3/2010
	118.071,40
	20/4/2010

	4.	A prestação de contas encaminhada ao MinC (peça 6, p. 24-61) foi analisada pelo Laudo Final Sobre a Prestação de Contas 371/G3/Passivo/SEFIC/MinC (peça 6, p. 79-80) , cuja conclusão foi pela correspondente reprovação e, consequentemente, pelo registro de inadimplência dos responsáveis.
	5.	A conclusão em tal sentido lastreou-se nas análises técnica e financeira acerca da prestação de contas (peça 6, p. 66 e 77-78) , nas quais se verificou que, dos 16 (dezesseis) espetáculos previstos no PRONAC 09-0598, foram realizados apenas 8 (oito) , resultando na glosa correspondente a 50% do valor total captado, ou seja R$ 164.035,70. Nessa linha, registrou-se no Relatório de Execução nº 57-C08-PASSIVO/G3/SEFIC/MinC (peça 6, p.66) :
	'Para comprovar a realização do acordado, o proponente anexou clippings (fls.291-298) , exemplares de material de divulgação confeccionados, programas (Anexo II) , cartaz (Anexo IV) e folders (Anexo V) , além de DVD com espetáculo na íntegra (Anexo I) e cd com 226 fotos do espetáculo (Anexo III) . Apesar de ter captado a totalidade do recurso aprovado, o proponente executou apenas metade das apresentações; estavam previstas 16 apresentações e o proponente comprova somente 8 espetáculos; nos clippings anexos há a informação de que o período de apresentação foi de 04 a 14 de março, de quinta a sábado; tal período contemplou os dias 04-07 de março e 10-14 de março, confirmando apenas 8 apresentações.'
	6.	O fundamento para a instauração da Tomada de Contas Especial, conforme apontado no Relatório de TCE 17/2017 (peça 10) , foi a execução parcial (50%) do PRONAC 09-0598.
	7.	O Relatório de Auditoria nº 621/2018, da Controladoria Geral da União (peça 6, p. 1-3) ratificou o posicionamento do Tomador de Contas. Após serem emitidos o Certificado de Auditoria, o Parecer do Dirigente e o Pronunciamento Ministerial (peça 6, p. 4 e 6, e peça 17) , o processo foi remetido a esse Tribunal.
	8.	A instrução inicial do feito (peça 22) concluiu pela responsabilização da Sra. Thaís de Matos Silveira, solidariamente com a empresa Maitri Produções Artísticas Ltda., propondo a citação de ambas pela irregularidade a seguir discriminada:
	Irregularidade: execução parcial (50%) dos objetivos estabelecidos no projeto cultural PRONAC 09-0598.
	9. Ao ter em vista que, para a execução do projeto, foi captada a integralidade dos recursos autorizados (R$ 328.071,40) , de forma que 50% desses representariam R$ 164.035,70, adotou-se, para fins de atualização do débito, o seguinte critério:
	a) atualização da parcela integral repassada a partir de 20/4/2010 (data mais recente) , no montante de R$ 118.071,40;
	b) atualização do débito remanescente (R$ 164.035,70 - R$ 118.071,40 = R$ 45.964,30) a partir de 1º/2/2010. 
	10. Dessarte, o débito imputado às responsáveis solidárias ficou assim definido:
	Valor R$
	Data

	45.964,30
	1º/2/2010

	118.071,40
	20/4/2010

	11.Com base na delegação de competência do relator do feito, o Exmo. Ministro Bruno Dantas (BD 1, de 22/8/2014) , foram realizadas as citações das responsáveis, conforme a seguir discriminado: 
	a) Thaís de Mattos Silveira:
	Ofício nº 
	Base de pesquisa de endereço
	Data do ofício
	Data de recebimento 
	Nome do recebedor 
	Fim do Prazo para defesa
	Apresentação de Defesa

	1953/2018
 (peça 26) 
	Receita Federal
 (peça 30) 
	2/10/2018
	24/10/2018
AR peça 28
	Jadir Santos
	8/11/2018
	-

	b) Maitri Produções Artísticas Ltda.:
	Ofício nº 
	Base de pesquisa de endereço
	Data do ofício
	Data de recebimento 
	Nome do recebedor 
	Fim do Prazo para defesa
	Apresentação de Defesa

	1954/2018
 (peça 25) 
	Receita Federal
 (peça 29) 
	-
	-
	-
	-
	-

	1035/2019
 (peça 34) 
	Sist. TCU
 (peça 32) 
	18/3/2019
	-
	-
	-
	-

	1036/2019
 (peça 35) 
	Sist. TCU
 (peça 32) 
	18/3/2019
	-
	-
	-
	-

	1037/2019
 (peça 36) 
	Sist. TCU
 (peça 32) 
	18/3/2019
	-
	-
	-
	-

	3196/2019
 (peça 48) 
	Sist.TCU
 (peças 45-7) 
	30/5/2019
	13/6/2019
 (AR peça 51) 
	Andressa Silva
	28/6/2019
	-

	3197/2019
 (peça 49) 
	Sist.TCU
 (peças 45-7) 
	30/5/2019
	19/6/2019
 (AR peça 53) 
	Thadeu Velloso
	4/7/2019
	-

	3198/2019
 (peça 50) 
	Sist.TCU
 (peças 45-7) 
	30/5/2019
	19/6/2019
 (AR peça 52) 
	Thadeu Velloso
	4/7/2019
	-

	Edital nº 
	Data
	DOU
	Publicação
	Fim do Prazo para defesa
	Defesa Apresentada

	282
	12/3/2020
	nº 62 - Seção 3, p. 87
	31/3/20202
	15/4/2020
	-

	12. Transcorrido o prazo regimental fixado e mantendo-se inertes as responsáveis solidárias, impõe-se que sejam consideradas revéis, dando-se prosseguimento ao processo, de acordo com o art. 12, § 3º, da Lei 8.443/1992.
	Exame técnico
	Da validade das notificações
	13. Preliminarmente, cumpre tecer breves considerações sobre a forma como são realizadas as comunicações processuais no TCU. A esse respeito, destacam-se o art. 179, do Regimento Interno do TCU (Resolução 155, de 4/12/2002) e o art. 4º, inciso III, § 1º, da Resolução TCU 170, de 30 de junho de 2004, in verbis: (...) .
	14. Bem se vê, portanto, que a validade da citação via postal não depende de que o aviso de recebimento seja assinado pelo próprio destinatário da comunicação, o que dispensa, no caso em tela, a entrega do AR em 'mãos próprias'. A exigência da norma é no sentido de o Tribunal verificar se a correspondência foi entregue no endereço correto, residindo aqui a necessidade de certeza inequívoca. 
	15. Não é outra a orientação da jurisprudência do TCU, conforme se verifica dos julgados a seguir transcritos:
	'São válidas as comunicações processuais entregues, mediante carta registrada, no endereço correto do responsável, não havendo necessidade de que o recebimento seja feito por ele próprio (Acórdão 3648/2013-TCU-Segunda Câmara, Relator Ministro JOSÉ JORGE) ;
	É prescindível a entrega pessoal das comunicações pelo TCU, razão pela qual não há necessidade de que o aviso de recebimento seja assinado pelo próprio destinatário. Entregandose a correspondência no endereço correto do destinatário, presume-se o recebimento da citação. (Acórdão 1019/2008-TCU-Plenário, Relator Ministro BENJAMIN ZYMLER) ;
	As comunicações do TCU, inclusive as citações, deverão ser realizadas mediante Aviso de Recebimento - AR, via Empresa Brasileira de Correios e Telégrafos, bastando para sua validade que se demonstre que a correspondência foi entregue no endereço correto. (Acórdão 1526/2007-TCU-Plenário, Relator Ministro AROLDO CEDRAZ) .'
	16. A validade do critério de comunicação processual do TCU foi referendada pelo Supremo Tribunal Federal, nos termos do julgamento do MS-AgR 25.816/DF, por meio do qual se afirmou a desnecessidade da ciência pessoal do interessado, entendendo-se suficiente a comprovação da entrega do 'AR' no endereço do destinatário:
	'EMENTA: AGRAVO REGIMENTAL. MANDADO DE SEGURANÇA. DESNECESSIDADE DE INTIMAÇÃO PESSOAL DAS DECISÕES DO TRIBUNAL DE CONTAS DA UNIÃO. ART. 179 DO REGIMENTO INTERNO DO TCU. INTIMAÇÃO DO ATO IMPUGNADO POR CARTA REGISTRADA, INICIADO O PRAZO DO ART. 18 DA LEI nº 1.533/51 DA DATA CONSTANTE DO AVISO DE RECEBIMENTO. DECADÊNCIA RECONHECIDA. AGRAVO IMPROVIDO.
	O envio de carta registrada com aviso de recebimento está expressamente enumerado entre os meios de comunicação de que dispõe o Tribunal de Contas da União para proceder às suas intimações.
	O inciso II do art. 179 do Regimento Interno do TCU é claro ao exigir apenas a comprovação da entrega no endereço do destinatário, bastando o aviso de recebimento simples.'
	17. No presente caso, a validade da citação das responsáveis ficou comprovada, conforme a seguir indicado:
	a) Sra. Thaís de Matos Silveira: validamente citada por intermédio do Ofício 1953/2018 (peça 26) , entregue em 24/10/2018, no endereço constante da base de dados da Receita Federal, conforme atesta o AR à peça 28;
	b) Maitri Produções Artísticas Ltda.: validamente citada por meio do Edital 282/2020, de 12/3/2020, publicado no DOU de 31/3/2020, Seção 3, p. 87.
	Da revelia
	18. Nos processos do TCU, a revelia não leva à presunção de que sejam verdadeiras todas as imputações levantadas contra os responsáveis, diferentemente do que ocorre no processo civil, em que a revelia do réu opera a presunção da verdade dos fatos narrados pelo autor. Dessa forma, a avaliação da responsabilidade do agente não pode prescindir da prova existente no processo ou para ele carreada. 
	19. Ao não apresentarem suas defesas, as responsáveis deixaram de produzir prova da regular aplicação dos recursos sob sua responsabilidade, em afronta às normas que impõem aos gestores públicos a obrigação legal de, sempre que demandados pelos órgãos de controle, apresentar os documentos que demonstrem a correta utilização das verbas públicas, a exemplo do contido no art. 93 do Decreto-Lei 200/67: 'Quem quer que utilize dinheiros públicos terá de justificar seu bom e regular emprego na conformidade das leis, regulamentos e normas emanadas das autoridades administrativas competentes'. 
	20. Não obstante a revelia configurada neste processo, e em prestígio ao princípio da verdade real que informa os processos no TCU, foram os autos novamente compulsados, não se identificando qualquer elemento que pudesse alterar as conclusões que fundamentaram as citações realizadas.
	21. Com efeito, não sobrevieram aos autos quaisquer elementos que se prestassem a comprovar a realização dos outros 8 (oito) espetáculos previstos no Pronac 09-0598, de um total de 16 (dezesseis) , remanescendo a pendência que ensejou a reprovação da prestação de contas, relativamente à 50% dos recursos captados, no montante de R$ 164.035,70.
	22. Por outro lado, em se tratando de processo em que as partes interessadas não se manifestaram acerca das irregularidades imputadas, não há elementos para que se possa efetivamente aferir e reconhecer a ocorrência de boa-fé na conduta dos responsáveis, podendo este Tribunal, desde logo, proferir o julgamento de mérito pela irregularidade das contas, nos termos dos §§ 2º e 6º do art. 202 do Regimento Interno do TCU.
	23. Por fim, no presente caso, não ocorreu a prescrição da pretensão punitiva do TCU, na forma do Acórdão 1441/2016-TCU-Plenário, uma vez que os recursos foram transferidos em 1º/2/2010 e 20/4/2010, e o ato que determinou a citação dos responsáveis ocorreu em 27/9/2018.
	Conclusão
	25. Em face da revelia da Sra. Thaís de Matos Silveira e da empresa Maitri Produções Artísticas Ltda., propõe-se que as responsáveis sejam consideradas revéis, nos termos do art. 12, § 3º, da Lei 8.443/1992, devendo as respectivas contas ser julgadas irregulares, com a condenação solidária ao pagamento do débito apurado nos autos, sem prejuízo da aplicação de multa individual, com fundamento no art. 57 da Lei 8.443/1992.
	Proposta de encaminhamento
	26. Diante do exposto, submetem-se os autos à consideração superior, propondo ao Tribunal:
	a) considerar revéis a Sra. Thaís de Matos Silveira e a empresa Maitri Produções Artísticas Ltda., com fundamento no § 3º, art. 12, Lei 8.443/1992; 
	b) com fundamento nos arts. 1º, inciso I; 16, inciso III, alíneas 'b' e 'c'; 19 e 23, inciso III, todos da Lei 8.443/1992, e nos arts. 1º, inciso I; 209, incisos II e III; 210 e 214, inciso III, do Regimento Interno TCU, julgar irregulares as contas da Sra. Thaís de Matos Silveira e da empresa Maitri Produções Artísticas Ltda., condenando-as ao pagamento da quantia a seguir especificada, com a fixação do prazo de quinze dias, a contar da notificação, para comprovar, perante o Tribunal (art. 214, inciso III, alínea 'a', do Regimento Interno) , o recolhimento da dívida aos cofres do Fundo Nacional de Cultura, atualizada monetariamente e acrescida dos juros de mora, calculados a partir das datas indicadas, até a data do efetivo recolhimento, na forma prevista na legislação em vigor:
	Valor R$
	Data

	45.964,30
	1º/2/2010

	118.071,40
	20/4/2010

	c) aplicar, individualmente, à Sra. Thaís de Matos Silveira e à empresa Maitri Produções Artísticas Ltda., a multa prevista no art. 57 da Lei 8.433/1992, fixando-lhes o prazo de quinze dias, a contar da notificação, para comprovarem, perante o Tribunal (art. 214, inciso III, alínea 'a', do Regimento Interno) , o recolhimento das dívidas aos cofres do Tesouro Nacional, atualizadas monetariamente desde a data do acórdão que vier a ser proferido até a do efetivo recolhimento, se forem pagas após o vencimento, na forma da legislação em vigor;
	d) autorizar, desde logo, nos termos do art. 28, inciso II, da Lei 8.443/1992, a cobrança judicial das dívidas caso não atendidas as notificações;
	e) autorizar o pagamento das dívidas em até 36 parcelas mensais e consecutivas, nos termos do art. 26 da Lei 8.443/1992 e do art. 217 do Regimento Interno, fixando-lhes o prazo de quinze dias, a contar do recebimento da notificação, para comprovar perante o Tribunal o recolhimento da primeira parcela, e de trinta dias, a contar da parcela anterior, para comprovar o recolhimento das demais parcelas, devendo incidir sobre cada valor mensal, atualizado monetariamente, os juros de mora devidos, na forma prevista na legislação em vigor;
	f) alertar às responsáveis que a falta de comprovação do recolhimento de qualquer parcela importará no vencimento antecipado do saldo devedor, nos termos do § 2º do art. 217 do Regimento Interno deste Tribunal;
	g) enviar cópia do Acórdão que vier a ser proferido à Secretaria Especial de Cultura, à Secretaria Federal de Controle Interno, e às responsáveis, para ciência, informando que a deliberação, acompanhada do Relatório e Voto que a fundamentarem, estará disponível para consulta no endereço www.tcu.gov.br/acordaos, além de esclarecer que, caso requerido, o TCU poderá fornecer as correspondentes cópias, em mídia impressa, aos interessados e às responsáveis arrolados nestes autos;
	h) encaminhar cópia da deliberação que vier a ser proferida, bem como do relatório e do voto que a fundamentarem, ao Procurador-Chefe da Procuradoria da República no Estado do Rio de Janeiro, nos termos do § 3º do art. 16 da Lei 8.443/1992 c/c o § 7º do art. 209 do Regimento Interno do TCU, para adoção das medidas que entender cabíveis."
3. 	Enfim, por intermédio do Exmo. Sr. Procurador Rodrigo Medeiros de Lima, o MPTCU anuiu, em cota singela (Peça 61) , à aludida proposta da unidade técnica.
É o Relatório.

não há

Procurador Rodrigo Medeiros de Lima.

TOMADA DE CONTAS ESPECIAL. LEI ROUANET. OMISSÃO NO DEVER DE PRESTAR CONTAS. CITAÇÃO. REVELIA. NÃO COMPROVAÇÃO DA BOA E REGULAR APLICAÇÃO DOS RECURSOS FEDERAIS CAPTADOS. CONTAS IRREGULARES. DÉBITO. CIÊNCIA. COMUNICAÇÃO.

TOMADA DE CONTAS ESPECIAL (TCE)

Secretaria de Controle Externo de Tomada de Contas Especial (Secex-TCE).

Trata-se de tomada de contas especial instaurada pelo então Ministério da Cultura (MinC) em desfavor de Thaís de Matos Silveira, como sócia-administradora da Maitri Produções Artísticas Ltda., diante da execução apenas parcial do projeto intitulado como "O Aniversário da Infanta" (Pronac 09-0598) a partir da não comprovação da boa e regular aplicação dos recursos captados por meio do incentivo fiscal pela Lei Rouanet sob o valor de R$ 328.071,40 no período de 4/9/2009 a 31/12/2010.
2.	A partir, todavia, do Relatório de Tomada de Contas Especial n.º 17, de 2017 (Peça10) , o tomador de contas assinalou a responsabilidade de Thaís de Matos Silveira, além da Maitri Produções Artísticas Ltda., pelo aludido dano ao erário.
3.	Contudo, no âmbito do TCU, a Secex-TCE promoveu a citação solidária de Thaís de Matos Silveira e da Maitri Produções Artísticas Ltda. diante da não comprovação da boa e regular aplicação dos aludidos recursos federais em face da execução parcial em apenas 50% do Pronac 09-0598.
4.	No entanto, a despeito da regular notificação, os referidos responsáveis deixaram transcorrer in albis o prazo para apresentarem as suas defesas, passando à condição de revéis, nos termos do art. 12, § 3º, da Lei nº  8.443, de 1992.
5.	De todo modo, após a análise final do feito, a Secex-TCE propôs a irregularidade das contas de Thaís de Matos Silveira e da Maitri Produções Artísticas Ltda. para condená-las em débito e em multa, tendo o MPTCU anuído à essa proposta.
6.	O TCU pode incorporar o parecer da unidade técnica a estas razões de decidir.
7.	Bem se sabe, aliás, que, em sintonia, entre outros, com os Acórdãos 1.194/2009 e 3.991/2015, da 1ª Câmara, os Acórdãos 27/2004, 6.235/2013 e 3.223/2017, da 2ª Câmara, e os Acórdãos 11/1997 e 997/2015, do Plenário, a jurisprudência do TCU estaria firmada no sentido da pessoal responsabilidade do gestor pela efetiva comprovação da boa e regular aplicação dos recursos federais recebidos, submetendo todo aquele que administra os recursos públicos ao dever de demonstrar o correto emprego dos valores federais, nos termos do art. 70, parágrafo único, da Constituição de 1988 e do art. 93 do Decreto-Lei n.º 200, de 1967, sem prejuízo de, nos termos da Súmula n.º 286 do TCU, a pessoa jurídica de direito privado também responder como destinatária dos recursos captados, em solidariedade com os seus administradores, pelo dano causado ao erário em face da ausência de efetiva comprovação da boa aplicação desses recursos públicos.
8.	Por esse ângulo, como a ausência dos documentos comprobatórios sobre o efetivo dispêndio na execução do aludido projeto cultural impediu o imprescindível estabelecimento do necessário nexo causal entre os recursos federais captados e os supostos dispêndios incorridos no referido projeto, resultando na ausência de efetiva demonstração sobre a boa e regular aplicação dos recursos federais captados, restou configurada a ofensa não só às regras legais, mas também aos princípios basilares da administração pública, já que, ao final e ao cabo, o gestor deixou de prestar satisfação à sociedade sobre o efetivo emprego dos recursos públicos postos à sua disposição, e, desse modo, restaria efetivamente confirmada a presunção legal de dano ao erário e, assim, estaria adequada a proposta da unidade técnica no sentido de condenar os responsáveis em débito e em multa.
9. 	Não subsistiria, enfim, a eventual prescrição da pretensão punitiva do TCU sobre o presente caso concreto, nos termos do Acórdão 1441/2016-TCU-Plenário, diante da ausência do transcurso de mais de dez anos entre a ordem para a citação no âmbito do TCU, em 27/9/2018 (Peça 24) , e a data fatal para a prestação de contas final do aludido projeto cultural, em 30/1/2011 (peça 6, p. 66) .
10. 	Eis que, por meio do aludido Acórdão 1.441/2016 proferido na Sessão Extraordinária de 8/6/2016, o Plenário do TCU firmou o seu entendimento no sentido de que a prescrição da pretensão punitiva deve seguir a regra geral do prazo decenal, contado a partir do fato, em linha com o art. 205 do Código Civil brasileiro, interrompendo a contagem do aludido prazo com a ordem de citação, nos termos do art. 240, caput, da Lei n.º 13.105 (Código Processual Civil) , de 2015.
11. 	Sem prejuízo, no entanto, do respeito a esse entendimento do Tribunal, deve ser reiterada a minha ressalva já registrada em vários outros julgados do TCU no sentido de que, na ausência de lei específica, o TCU não deveria aplicar qualquer prazo prescricional sobre a referida pretensão punitiva ou, então, na pior das hipóteses, o Tribunal deveria aplicar a regra prescricional fixada pela Lei n.º 9.873, de 1999, não só porque ela trata diretamente de prescrição no âmbito do direito administrativo sancionador, mas também porque, entre outras medidas, a aludida lei manda aplicar o prazo prescricional penal, quando a infração administrativa também configure crime, além de determinar expressamente que, diante de ilícito continuado ou permanente, a contagem do prazo deve iniciar a partir da cessação do aludido ilícito.
12. 	A despeito, então, de registrar essa minha posição pessoal, o TCU deve pugnar pela pronta aplicação da multa legal em desfavor dos aludidos responsáveis, a partir do entendimento fixado pelo aludido Acórdão 1441/2016-TCU-Plenário.
13.	Diante, portanto, dos elementos de convicção até obtidos neste processo, o TCU deve julgar irregulares as contas de Thaís de Matos Silveira e da Maitri Produções Artísticas Ltda. para condená-las ao pagamento do aludido débito, além de lhes aplicar a multa prevista no art. 57 da Lei n.º 8.443, de 1992.
Ante o exposto, pugno pela prolação do Acórdão ora submetido a este Colegiado.
TCU, Sala das Sessões, em tagDataSessao.
Ministro-Substituto ANDRÉ LUÍS DE CARVALHO
Relator